【裁判字號】    98,簡,11
【裁判日期】    980731
【裁判案由】    給付買賣價金
【裁判全文】
臺灣士林地方法院民事判決                98年度簡字第11號
原      告  鉅通國際運通有限公司
法定代理人  甲○○
被      告  蓬達貨運有限公司
法定代理人  乙○○
上列當事人間給付買賣價金事件，本院於民國98年7 月24日言詞
辯論終結，判決如下：
    主  文
原告之訴駁回。
訴訟費用新臺幣肆仟伍佰貳拾元由原告負擔。
    事  實  及  理  由
一、原告起訴主張：被告於民國95年9 月6 日向訴外人友聯國際
    物流有限公司（更名前為鉅通國際物流有限公司，下稱友聯
    公司）購買中華三菱廠牌、3.49噸、車牌號碼705-AR號之貨
    車1 輛（下稱系爭貨車），約定價金為新臺幣（下同）60萬
    元。然系爭貨車交付被告後，被告僅給付18萬元訂金予友聯
    公司，尚欠42萬元未為清償。嗣友聯公司於97年11月間將上
    開債權讓與伊，伊並於98年1 月15日將上開債權讓與之事實
    通知被告。詎被告拒絕給付餘款，爰依買賣及債權讓與之法
    律關係，訴請被告給付價金等情。並聲明：被告應給付原告
    42萬元，及自支付命令送達翌日起至清償日止，按週年利率
    5%計算之利息。
二、被告則以：伊向友聯公司購買系爭貨車，並分別簽發陽信銀
    行票號AC0000000 號、AC0000000 號、AC0000000 號、AC00
    00000 號、AC0000000 號、AC0000000 號、AC0000000 號、
    AC0000000 號、AC0000000 號、AC0000000 號，票面金額均
    為6 萬元之支票（下合稱系爭支票，分別則以票號稱之）交
    付予友聯公司，其中票號AC0000000 號、AC0000000 號、AC
    0000000 號之支票業經友聯公司兌現。嗣伊於95年10月間，
    將系爭貨車轉賣予訴外人游炳陽後，游炳陽即向訴外人日盛
    國際租賃股份有限公司（下稱日盛租賃公司）辦理汽車貸款
    ，日盛租賃公司並於95年10月31日給付原告50萬0233元。原
    告則將票號AC0000000 號、AC0000000 號、AC0000000 號、
    AC0000000 號、AC0000000 號、AC0000000 號、AC0000000
    號支票交還予伊。是故，系爭貨車之價金業已清償完畢等語
    ，資為抗辯。並聲明：（一）原告之訴駁回。（二）如受不
    利判決，願供擔保，請准予宣告免為假執行。
三、兩造不爭執之事項
(一)、被告於95年9 月6 日向友聯公司購買系爭貨車，約定價金為
    60萬元。
(二)、被告向友聯公司購買系爭貨車，並分別簽發系爭支票交付予
    友聯公司。其中票號AC0000000 號、AC0000000 號、AC0000
    000號之支票業經友聯公司兌現。
(三)、日盛租賃公司於95年10月31日給付友聯公司50萬0233元。
(四)、友聯公司已於95年11月17日，將票號AC0000000 號、AC0000
    000 號、AC0000000 號、AC0000000 號、AC0000000 號、AC
    0000000號、AC0000000 號之支票返還被告。
(五)、友聯公司於97年11月間，將系爭貨車價金債權讓與原告，原
    告並於98年1 月15日，將上開債權讓與之事實通知被告。
(六)、上開事實，為兩造所不爭，並有中古汽車買賣合約書（見本
    院卷第10頁）、取車單（見本院卷第11頁）、債權讓與協議
    書（見本院第12頁）、存證信函（見本院卷第15頁）、支票
    （見本院卷第44頁至第46頁）、日盛國際商業銀行匯款回條
    聯（見本院卷第47頁）、帳冊（見本院卷第56頁至第57頁）
    等件附卷可稽，堪信為真實。
四、原告主張被告尚有42萬元之價金未為清償等情，為被告所否
    認，被告並以前開情詞置辯。是本件爭點厥為：
(一)、被告抗辯：日盛租賃公司已代其給付友聯公司系爭貨車價金
    餘款，其債務業已清償完畢等語，是否可採？
(二)、被告得否以其已向友聯公司清償債務為由，對抗原告？
五、得心證之理由
(一)、被告抗辯：日盛租賃公司已代其給付友聯公司系爭貨車價金
    餘款，其債務業已清償完畢等語，應屬可採。
１、按債之清償，得由第三人為之。但當事人另有訂定或依債之
    性質不得由第三人清償者，不在此限。民法第311 條第1 項
    定有明文。
２、經查，被告於95年9 月6 日向友聯公司購買系爭貨車，約定
    價金為60萬元；被告分別簽發系爭支票交付予友聯公司，其
    中票號AC0000000 號、AC0000000 號、AC0000000 號之支票
    業經友聯公司兌現；日盛租賃限公司則於95年10月31日給付
    友聯公司50萬0233元等情，為兩造所無異詞（見上三之(一)、
    (二)、(三)），堪信為真實。又證人即日盛租賃公司受僱人丙○
    ○證稱：95年9 月間，游炳陽向被告購買系爭貨車，並向日
    盛租賃公司辦理貸款，但當時系爭貨車仍登記在友聯公司名
    下，且被告尚未積欠友聯公司系爭貨車價金餘款未為清償，
    是日盛租賃公司乃將50萬0233元匯款予友聯公司，以代被告
    清償等語（見本院卷第66頁）明確。由是觀之，被告積欠友
    聯公司之系爭貨車價金42萬元，業由日盛租賃公司代為清償
    而消滅。
３、況友聯公司已於95年11月17日，將票號AC0000000 號、AC00
    00000 號、AC0000000 號、AC0000000 號、AC0000000 號、
    AC0000000 號、AC0000000 號之支票返還被告等節，業為兩
    造所不爭（見上三之(四)）。衡諸常情，若非被告已將系爭貨
    車之價金全數付清，友聯公司當不至於將上開支票返還被告
    。由此益徵，日盛租賃公司已代被告向友聯公司清償系爭貨
    車之價金餘款。原告雖主張：日盛租賃公司匯款之50多萬元
    ，非用以清償系爭貨車之價金，而係作為清償其他車輛買賣
    之價金，且匯款金額亦與系爭貨車價金餘款不符云云。然查
    ，日盛租賃公司匯款予友聯公司之50萬0233元，係作為被告
    購買系爭貨車之價金餘款，日盛租賃公司係依據友聯公司之
    貸款銀行即永豐銀行所提供之資料進行匯款等情，業據證人
    丙○○證述纂詳（見本院卷第66頁）。證人丙○○既係系爭
    貨車貸款之承辦人員，對於系爭貨車買賣價金之匯款情形，
    應有相當之瞭解，是其證詞應屬可採。從而，原告上開主張
    ，即不足取。
４、基此，被告與友聯公司間既無訂定不得由第三人代為清償系
    爭貨車價金債務之約定，且依本件債之性質亦非不得由第三
    人清償，是則，被告抗辯：日盛租賃公司已代其給付友聯公
    司系爭貨車價金餘款，友聯公司之系爭貨車價金債權業已消
    滅等語，應屬可採。
(二)、被告抗辯：其得以系爭貨車價金債務，業因日盛租賃公司代
    為清償而消滅為由，對抗原告等情，為有理由。
１、按債權讓與，債務人於受通知時所得對抗讓與人之事由，皆
    得以之對抗受讓人。民法第299 條第1 項定有明文。所謂得
    對抗之事由，不以狹義之抗辯權為限，而應包括足以阻止或
    排斥債權之成立、存續或行使之事由在內。蓋債權之讓與，
    在債務人既不得拒絕，自不宜因債權讓與之結果，而使債務
    人陷於不利之地位（最高法院52年臺上字第1085號判例參照
    ）。準此，友聯公司雖將上開債權讓與原告，然被告仍得以
    其對抗友聯公司之事由對抗原告，要無疑義。
２、經查，日盛租賃公司已代被告向友聯公司清償系爭貨車之價
    金餘款，友聯公司之系爭貨車價金債權業已消滅等情（見上
    五之(一)），已如上述。是故，原告於98年1 月15日，將上開
    債權讓與之事實通知被告時，友聯公司之系爭貨車價金債權
    業已消滅，揆諸上開說明，被告自得以上開事由對抗原告。
    從而，原告請求被告給付系爭貨車價金42萬元，洵非有理，
    而不足採。
六、綜上所述，日盛租賃公司已代被告給付友聯公司系爭貨車價
    金餘款，系爭貨車價金債務業因清償而消滅，且被告得以此
    事由對抗原告。因而，原告依買賣及債權讓與之法律關係，
    請求被告給付42萬元及其法定遲延利息，為無理由，應予駁
    回。
七、本件事證已臻明確，兩造其餘攻擊防禦方法及所提之證據，
    經本院審酌後認與結果不生影響，爰不一一論述，附此敘明
    。
八、本院依職權確定本件訴訟費用為4520元，並諭知由敗訴之原
    告負擔。
九、據上論結，原告之訴為無理由，依民事訴訟法第78條、第87
    條第1項，判決如主文。
中    華    民    國    98    年    7     月    31    日
                  民事第三庭  法  官  林尚諭
以上正本證明與原本無異。
如對本判決上訴，應於判決送達後20日內向本院提出上訴狀。
中    華    民    國    98    年    7     月    31    日
                              書記官  游子毅


司法院資訊處製作；財團法人民間司法改革基金會備份。
